【裁判字號】    89,台非,420
【裁判日期】    891116
【裁判案由】    煙毒等罪
【裁判全文】
最高法院刑事判決                                八十九年度台非字第四二○號
    上訴人  最高法院檢察署檢察總長
    被  告  甲○○
右上訴人因被告煙毒等罪案件，對於臺灣臺中地方法院中華民國八十六年八月六日第
一審確定判決（八十六年度訴字第一八二二號，起訴案號：臺灣臺中地方法院檢察署
八十六年度偵字第一二九二九號），認為部分違背法令，提起非常上訴，本院判決如
左：
    主  文
原判決關於甲○○施用毒品、非法吸用化學合成麻醉藥品暨竊盜部分均撤銷。
甲○○連續施用毒品，處有期徒刑年捌月；扣案之海洛因貳包（含袋共重貳點壹
公克）均沒收銷燬之。又連續非法吸用化學合成麻醉藥品，處有期徒刑肆月；扣案之
安非他命貳包（含袋共重點肆公克）均沒收。又竊盜，處有期徒刑月。應執行有
期徒刑肆年，扣案之海洛因貳包（含袋共重貳點壹公克）均沒收銷燬之；安非他命
貳包（含袋共重點肆公克）均沒收。
    理  由
非常上訴理由稱：「按刑法上累犯之成立，須曾受有期徒刑以上刑之執行完畢，五年
以內再犯有期徒刑以上之罪者，始足當之。又二以上徒刑併執行者，假釋所定最低應
執行之期間，合併計算之，且所餘刑期，亦應合併計算之，故於該期間內未經撤銷假
釋，其未執行之刑，始能以已執行論，刑法第四十七條、第七十九條第一項、第七十
九條之一第三項定有明文，並有貴院八十八年台非字第三二五號、八十九年台非字第
五十一號及第五十八號等判決可資參照。本件被告甲○○前曾因施用毒品罪，經台灣
台中地方法院檢察署以八十二年執緝字第二八九號執行有期徒刑三年二月（甲案），
刑期自八十二年四月十日起至八十五年六月八日期滿。於八十二年間，又因煙毒、竊
盜等罪經合併定執行刑五年，經該署以八十三年執更量字第一八六三號執行（乙案）
，刑期接續上述第二八九號指揮書（甲案）自八十五年六月九日起至九十年六月四日
期滿。被告經執行至八十五年二月七日假釋出獄，此有台中監獄報請撤銷假釋報告表
可稽。被告於假釋期間之八十五年十月間某日起至八十六年三月二十二日止再犯本案
施用毒品、竊盜等罪，自不得論被告為累犯，乃原判決疏未查明，誤認前案即甲案已
於八十五年六月八日執行完畢，而以累犯論處，即有判決適用法則不當之違法，案經
確定，且不利於被告，爰依刑事訴訟法第四百四十一條、第四百四十三條提起非常上
訴，以資糾正。」等語。
本院按判決不適用法則或適用不當者，為違背法令，刑事訴訟法第三百七十八條定有
明文。又被告有無累犯之事實，以及應否適用刑法第四十七條之規定加重其刑，法院
自應詳加調查認定，以為適用法律之依據。倘被告並非累犯，而法院未詳加調查，致
誤依累犯之規定論罪科刑，即屬刑事訴訟法第三百七十九條第十款規定所稱依法應於
審判期日調查之證據而未予調查，以及判決適用法則不當之違法情形。又按累犯之成
立，依刑法第四十七條之規定，必須曾受有期徒刑之執行完畢，或受無期徒刑或有期
徒刑一部之執行而赦免後，五年以內再犯有期徒刑以上之罪者，始足當之。所謂執行
完畢，其在監獄執行刑期屆滿者，固不待言；如係經假釋出獄者，須在無期徒刑假釋
後滿十年，或在有期徒刑所餘刑期內未經撤銷假釋者，其未執行之刑，始得以已執行
完畢論。如其為二以上徒刑併執行者，依刑法第七十九條之一第一項規定：「二以上
徒刑併執行者，第七十七條所定最低應執行之期間，合併計算之」。同條第三項規定
：「依第一項規定合併計算執行期間而假釋者，前條第一項規定之期間，亦合併計算
之」。從而，在併合執行之情形，經許其假釋出獄者，其報請許可假釋所須最低應執
行期間既合併計算；且假釋期間（即殘刑期間）亦合併計算之，其期間即無從區分。
因之，不論假釋出獄前所執行之期間是否已逾其中任一罪之刑期，亦不論嗣後其假釋
有無被撤銷，在假釋期間內，均應認為尚未執行完畢。其於執行逾其中任一罪之刑期
後五年內之假釋期間，再犯有期徒刑以上之罪者，即不應論以累犯。查本件被告甲○
○曾於八十二年間因煙毒等罪案件，經台灣高等法院台中分院判決應執行有期徒刑三
年二月確定（甲案）。嗣經台灣台中地方法院檢察署檢察官於八十二年四月十日，以
八十二年執緝字第二八九號執行指揮書發交台灣台中監獄執行，其刑期自同年四月十
日起，至八十五年六月八日止（羈押折抵一日）。惟被告另又因煙毒、竊盜、煙毒等
罪，經台灣臺中地方法院及台灣高等法院台中分院先後於八十二年五月二十一日、九
月二十九日、十月十八日，分別判處有期徒刑三年二月、六月、二年二月確定，並經
台灣高等法院台中分院以八十三年度聲字第五二七號裁定定其應執行刑為有期徒刑五
年確定（乙案）。此部分所處之有期徒刑，亦經台灣台中地方法院檢察署檢察官於八
十三年八月十五日以八十三年執更量字第一八六三號執行指揮書發交同上監獄接續前
案執行，其刑期自八十五年六月九日起，至九十年六月四日止（羈押折抵四日）。上
開（甲、乙）二案合計有期徒刑八年二月係合併執行。嗣該監獄以該二案所處徒刑八
年二月，依刑法第七十九條之一第一項規定合併計算最低應執行之期間已符合假釋之
規定層報假釋，經法務部於八十五年二月一日以法八十五監字第二七三三號函核准假
釋，於同年二月十七日假釋出監。而其未執行之殘刑，依刑法第七十九條之一第三項
規定合併計算，尚有五年二月又十日，須至九十年四月二十七日始屆滿（原刑期屆滿
為九十年六月四日，縮短刑期後刑期終結日期為九十年四月二十七日），此有台灣台
中地方法院檢察署八十二年度執緝字第二八九號、八十三年執更字第一八六三號、八
十六年度執更字第二三六號執行卷宗暨內附前揭執行指揮書、裁定及台灣台中監獄報
請撤銷假釋報告表等資料附卷可稽。上開併合執行之有期徒刑八年二月既尚未執行完
畢，則被告於八十五年十月間某日起，至八十六年三月二十二日止所犯本件施用毒品
、非法吸用化學合成麻醉藥品暨竊盜罪，自不應論以累犯。乃原審對於被告上開前科
資料及其執行之情形未詳加調查，致誤認被告前開合併執行其中之有期徒刑三年二月
（即甲案）已於八十五年六月八日執行完畢，五年以內再犯本件有期徒刑以上之前揭
各罪，而依刑法第四十七條均論以累犯，並加重其刑。揆諸上開說明，自有應予審判
期日調查之證據未予調查及適用法則不當之違背法令。案經確定，且於被告不利，非
常上訴意旨執以指摘，洵有理由，自應由本院將原確定判決撤銷，並自為判決如主文
第二項所示，以資糾正。
據上論結，應依刑事訴訟法第四百四十七條第一項第一款，肅清煙毒條例第九條第一
項、第十二條前段，麻醉藥品管理條例第十三條之一第二項第四款，刑法第十一條前
段、第五十六條、第三百二十條第一項、第五十一條第五款、第三十八條第一項第一
款，罰金罰鍰提高標準條例第一條前段，判決如主文。
中      華      民      國    八十九    年     十一     月     十六     日
                              最高法院刑事第七庭
                                  審判長法官  吳  雄  銘
                                        法官  池  啟  明
                                        法官  石  木  欽
                                        法官  郭  毓  洲
                                        法官  吳  三  龍
      右正本證明與原本無異
                                              書  記  官
中      華      民      國    八十九    年     十一     月     二十     日


司法院資訊處製作；財團法人民間司法改革基金會備份。
